臺灣桃園地方法院民事裁定　　　　　　100年度監宣字第126號
聲　請　人　胡素卿
相　對　人　李春來
關　係　人　李詩舜
上列聲請人聲請監護宣告事件，本院裁定如下：
    主    文
宣告李春來（男，民國○○年○○月○○日生、身分證統一編號：Ｚ000
000000號）為受監護宣告之人。
選定胡素卿（女，民國○○年○○月○○日生、身分證統一編號：Ｚ000
000000號）為受監護宣告之人李春來之監護人。
指定李詩舜（男，民國○○年○○月○○日生、身分證統一編號：Ｚ000
000000號）為會同開具財產清冊之人。
聲請費用由受監護宣告之人負擔。
    理    由
一、本件聲請意旨略以：聲請人為相對人之嫂嫂，相對人自民國
    59年間起，因極重度智能障礙，雖經送醫診治但不見起色，
    近日甚且已因精神障礙或其他心智缺陷，致不能為意思表示
    或受意思表示，或不能辨識其意思表示之效果。為此依民法
    第14條第1 項、民事訴訟法第597 條第1 項規定，聲請鈞院
    准予對相對人為監護宣告，並依民法第1111條規定指定胡素
    卿為相對人之監護人暨指定李詩舜為會同開具財產清冊之人
    ，且命相對人之監護人及會同開具財產清冊之人於監護開始
    後二個月內開具財產清冊陳報鈞院。若鈞院認相對人尚未達
    可宣告監護之程度，則請依民法第14條第3 項、第15之1 條
    第1項 、民事訴訟法第624 之3 條之規定為輔助宣告，並指
    定胡素卿為相對人之輔助人等語，並提出戶籍謄本、診斷證
    明書影本、親屬系統表、親屬名冊及監護宣告同意書等件為
    證。
二、按「對於因精神障礙或其他心智缺陷，致不能為意思表示或
    受意思表示，或不能辨識其意思表示之效果者，法院得因本
    人、配偶、四親等內之親屬、最近一年有同居事實之其他親
    屬、檢察官、主管機關或社會福利機構之聲請，為監護之宣
    告。」，民法第14條第1 項定有明文。聲請人陳稱聲請本件
    目的係為換取郵局提款卡，以領取殘障津貼。經本院於鑑定
    機關即陳炯旭診所之鑑定醫師陳炯旭前勘驗相對人，相對人
    全身由毛巾綁住，坐在椅子上自言自語，點呼相對人姓名，
    相對人並無反應，繼續自言自語；聲請人稱相對人無法自理
    大小便，均由聲請人照顧。鑑定人陳炯旭醫師對相對人李春
    來心神及身體狀況鑑定後初步認為：相對人為智能障礙，合
    併精神病，無法對外界事務有適當反應，餘詳如鑑定報告等
    語，有本院100 年06月30日訊問筆錄附卷可稽。另參酌陳炯
    旭診所出具精神鑑定報告書略以：李員（即相對人）為慢性
    精神病，併極重度智能障礙之個案，目前日常生活幾需人完
    全協助，無經濟活動之能力與社會性活動之能力，故謂因精
    神障礙或其他心智缺陷，致其不能為意思表示、受意思表示
    或辨識意思表示之效果，過去雖然曾經接受住院治療，但似
    乎功能改善之範圍有限，雖然目前已經一至二年未接受治療
    ，但致使接受積極之治療，未來更為改善之可能性仍低等語
    ，有該診所100 年07月04日旭字第1000601-1 號函暨所附精
    神鑑定報告書在卷足按。本院審酌相對人因精神障礙已致不
    能為或受意思表示，聲請人聲請對於相對人為監護之宣告，
    核無不合，應予准許。
三、次按「法院為監護之宣告時，應依職權就配偶、四親等內之
    親屬、最近一年有同居事實之其他親屬、主管機關、社會福
    利機構或其他適當之人選定一人或數人為監護人，並同時指
    定會同開具財產清冊之人。」，「法院為前項選定及指定前
    ，得命主管機關或社會福利機構進行訪視，提出調查報告及
    建議。監護之聲請人或利害關係人亦得提出相關資料或證據
    ，供法院斟酌。」，「法院選定監護人時，應依受監護宣告
    之人之最佳利益，優先考量受監護宣告之人之意見，審酌一
    切情狀，並注意下列事項：（一）受監護宣告之人之身心狀
    態與生活及財產狀況。（二）受監護宣告之人與其配偶、子
    女或其他共同生活之人間之情感狀況。（三）監護人之職業
    、經歷、意見及其與受監護宣告之人之利害關係。（四）法
    人為監護人時，其事業之種類與內容，法人及其代表人與受
    監護宣告之人之利害關係。」民法第1111條第1 項、第2 項
    、第1111條之1 分別定有明文。本院經囑請桃園縣政府社會
    局對兩造及關係人進行訪視，訪視報告略以：（一）聲請監
    護宣告之原因：相對人領有低收入戶生活補助，補助款以匯
    款方式每月入帳戶，因相對人的郵局帳戶提款卡遺失無法提
    領生活補助款而聲請此案，擬由照顧者代相對人申請補發提
    款卡，提領相對人存款以支付相對人生活照顧費用；（二）
    需求評估：相對人為領有極重度智能障礙身心障礙者手冊、
    精神障礙重大傷病卡的心智障礙者，其認知、理解及行為表
    現無法自理生活，有長期生活照顧需求；家屬表示，須以此
    案聲請代相對人申請補發提款卡，以提領相對人的低收入生
    活補助支付相對人的生活照顧費用；（三）建議：本件之聲
    請人為相對人的四嫂，會同開具財產清冊之人為相對人的姪
    子，聲請人為相對人的主要照顧者，管理相對人的低收入生
    活補助，並以相對人的生活補助款支付相對人的照顧費用，
    而李詩舜曾經與相對人共同生活，瞭解相對人習性與相對人
    熟悉，經訪視聲請人與會同開具財產清冊之人皆有意願擔任
    ，相對人長兄李阿德於訪視時當面表示同意且知曉此案，並
    與相對人三兄李阿同、妹李素惠共同出具同意書表示知曉並
    同意等語，此有桃園縣社會工作師公會100 年07月08日桃姚
    字第100231號函附桃園縣政府社會局社會工作科監護（輔助
    ）宣告調查訪視報告在卷可參。本院審酌聲請人為相對人之
    嫂嫂，並為實際照顧相對人之人，關係人為相對人之姪子，
    且並無其他更適合之人選，故由渠等繼續照應相對人生活，
    應屬符合相對人之最佳利益，爰依前揭規定選定聲請人胡素
    卿為相對人之監護人；並指定關係人李詩舜為會同開具財產
    清冊之人。
四、爰依民事訴訟法第608條第1項，裁定如主文。
中    華    民    國  100     年    7     月    22    日
                  家事法庭法  官  陳清怡
以上正本係照原本作成。
如不服本裁定關於選定監護人及指定會同開具財產清冊之人部分
，應於裁定送達後10日內向本院提出抗告狀，並繳納抗告費新臺
幣1千元，其餘關於監護宣告部分，不得抗告。
中    華    民    國   100    年    7     月    22    日
                            書記官  楊書棼